【裁判字號】    98,交聲,1096
【裁判日期】    980909
【裁判案由】    違反道路交通管理處罰條例聲明異議
【裁判全文】
臺灣士林地方法院交通事件裁定        98年度交聲字第1096號
                                    98年度交聲字第1097號
                                    98年度交聲字第1098號
                                    98年度交聲字第1099號
原處分機關  交通部公路總局臺北區監理所蘆洲監理站
異  議  人
即受處分人  甲○○
                      之1
上列異議人即受處分人因違反道路交通管理處罰條例案件，不服
原處分機關交通部公路總局臺北區監理所蘆洲監理站中華民國98
年8 月17日北監蘆裁字第裁46-CS0000000號、北監蘆裁字第裁00
-0000000號、北監蘆裁字第裁46-CS0000000號、北監蘆裁字第裁
46-CS0000000號裁決（原舉發單號：CS0000000 號、0000000 號
、CS0000000 號、CS0000000 號），向本院聲明異議，本院裁定
如下：
    主  文
異議駁回。
    理  由
一、原舉發及處分意旨略以：異議人即受處分人甲○○所有之Ｐ
    六九—一九六號重機車，分別於民國九十七年九月三十日、
    十月二日、十二月十一日及十二月二十四日，在臺北縣汐止
    市○○路、新臺五路交叉路口處，不在規定車道行駛，因依
    道路交通管理處罰條例第四十五條第十三款、第六十三條第
    一項等規定，分別裁處異議人罰鍰新臺幣（下同）六百元，
    並均記違規點數一點。
二、異議意旨略以：由本件之四張舉發照片可知，警員未勸導就
    以偷拍方式達成取締效果，而本案四次違規均集中在上午七
    點二十分至七點四十分的上班時間，該處路口交通繁忙，且
    向北約二到三百公尺處有北二高南下汐止出口之車輛，近十
    五公尺處另有一個無交通號誌管制之右轉道，亦即機車騎士
    必須在短短三百公尺內接連閃避兩處右轉叉路，並與汽車爭
    道，如此危險路口，交通隊不加派人力疏導，卻以偷拍方式
    取締以求業績成長，殊有可議，為此聲明異議云云。
三、經查，異議人所有之Ｐ六九—一九六號重機車，分別於九十
    七年九月三十日上午七時三十五分、十月二日上午七時二十
    四分、十二月十一日上午七時三十九分及十二月二十四日上
    午七時三十七分許，由不詳之人騎乘，沿臺北縣汐止市○○
    ○路，行駛至新臺五路、大同路交叉路口處時，不在規定車
    道行駛，而在地上標有「禁行機車」字樣之車道行駛之事實
    ，有警員拍攝之採證照片四張附卷可稽，是異議人上開四次
    違規事實，均甚明確，自應依法裁罰。
四、異議人雖以上開情詞置辯，並提出其手繪之週邊道路簡圖一
    份為證，惟按，道路交通標誌、標線、號誌之設置，均係道
    路交通主管機關依一地路況，斟酌用路人需要、車流量大小
    、周邊特殊建物（例如醫院、學校）等因素，而依法設置，
    旨在使行經該處之不同行人、車輛能知所遵循，俾能建立交
    通秩序，庶幾保障來往之人車安全，否則，如許用路人各行
    其是，各憑己意走路、行車，則前開標誌、標線、號誌失其
    意義，來往人車無所適從，彼此難以預期合理之行進路線，
    影響所及，殊難想像有何交通安全可言，至於標誌、標線、
    號誌之設置是否妥當一節，雖非不可討論，然此屬別一問題
    ，不能僅憑用路人之個人判斷，即置已經設立之標誌、標線
    、號誌規範於不顧，此係用路人應有之基本法治與交通安全
    觀念。茲查，本件之四次違規情節均甚明顯，已見前述，是
    則，縱如異議人所言，該處在上班之尖峰時間常有壅塞情事
    ，汽、機車彼此爭道，險象環生，依上說明，亦難執為機車
    騎士可以不在規定車道內行駛，而逕自騎乘在禁行機車車道
    之理由；蓋此等若允許機車在各個車道內隨意流竄，反而徒
    增整體交通秩序之紊亂甚明。不僅如此，過往人車於此尖峰
    時間，豈非更應遵守交通規則行進，以避免爭道肇事？再者
    ，法律具有一般之強制力，為維持其威信，事先之宣導固屬
    必須，然事後之處罰亦有相同之重要性，由此論之，道路交
    通管理處罰條例即為處罰違反交通安全規則之駕駛人所設，
    目的正是在杜絕駕駛人僥倖之心，以維護交通秩序與安全，
    準此，本件異議人之機車未在規定車道上行駛，根本無視於
    其他用路人之安全，則警員依法拍照取證、取締，亦係機車
    騎士咎由自取，如何可以諉責於警員？何況由卷附九十七年
    九月三十日該次採證照片中明顯可見，該處路口有制服警員
    在指揮交通，此益徵警員對該處交通管制係以疏導、取締雙
    管齊下，非爭取業績可比，異議人所辯：該處路口危險，交
    通隊不加派人力疏導，卻以偷拍方式取締以求業績成長，殊
    有可議云云，不過卸責之詞，不足採取。
五、按「汽車駕駛人，爭道行駛有下列情形之一者，處新臺幣六
    百元以上一千八百元以下罰鍰：‧‧‧十三、機器腳踏車，
    不在規定車道行駛。（其餘略）」，道路交通管理處罰條例
    第四十五條第十三款定有明文；上揭違規情形依同條例第六
    十三條第一項第一款規定，並應記違規點數一點。經查，異
    議人確有前揭四次違規事實，已如前述，原處分機關因依上
    開規定，並參酌「違反道路交通管理事件統一裁罰標準表」
    表定事項，另斟酌異議人因未居住在車籍地，致未實際收受
    到本案之四張舉發違反道路交通管理事件通知單，而分別裁
    處異議人最低額罰鍰即六百元，並均記異議人違規點數一點
    ，經核並無不合。異議人以該處路口交通繁忙，且警員未經
    勸導即以偷拍方式取締為由，向本院聲明異議，為無理由，
    應予駁回，爰裁定如主文。
六、本件對照異議人異議狀及舉發違反道路交通管理事件通知單
    所載，異議人車籍地為「臺北縣蘆洲市○○街一０二巷五十
    九號二樓」，其現今則居住在「臺北縣汐止市○○路○段一
    八四巷一號二十樓之一」，如果無誤，似有住址依法更改而
    不報請變更登記之情事，是否應另依道路交通管理處罰條例
    第二十五條第一款規定裁罰，則應由原處分機關查明後妥為
    處置，併此敘明。
據上論斷，應依道路交通案件處理辦法第十九條，裁定如主文。
中    華    民    國    98    年    9     月    9     日
                      交通法庭  法  官  陳彥宏
以上正本證明與原本無異。
如不服本裁定，應於送達後5 日內，向本院提出抗告狀。
                                書記官  周玉惠
中    華    民    國    98    年    9     月    9     日


司法院資訊處製作；財團法人民間司法改革基金會備份。
